【裁判字號】    89,上易,3356
【裁判日期】    891031
【裁判案由】    侵占
【裁判全文】
臺灣高等法院刑事判決                    八十九年度上易字第三三五六號
    上  訴  人
    即  被  告  甲○○
    選任辯護人  盧春律師
右上訴人因業務侵占案件，不服臺灣板橋地方法院八十九年度易字第一八四三號，中
華民國八十九年七月十九日第一審判決（起訴案號：臺灣板橋地方法院檢察署八十九
年度偵字第一八九七號），提起上訴，本院判決如左：
    主  文
上訴駁回。
    事  實
一、甲○○自民國（下同）八十五年間起任職設於台北市○○○路○段五十八號二樓
    之永倢實業有限公司（下稱永倢公司），擔任外務員，負責收取貨款及銷售眼鏡
    之業務，為從事業務之人。詎其於擔任永倢公司外務員期間，竟意圖為自己不法
    所有，並基於概括之犯意，自八十六年初起，至八十八年八月間止，連續在台北
    縣永和市、中和市及全台各地，向客戶收取合計新台幣（下同）八十一萬九千二
    百四十元之貨款，悉數侵占入己，以償還積欠他人之債務。嗣永倢公司於八十八
    年二月間將辦公處所遷至台北縣板橋市○○路五十六號十五樓，與該公司負責人
    瞿祖平之姐瞿凌君所開設之高韻實業有限公司（下稱高韻公司）設於同一辦公處
    所，甲○○並同時自八十八年二月間起任職高韻公司，擔任外務員，負責收取貨
    款及銷售眼鏡之業務，為從事業務之人，竟於擔任高韻公司外務員期間，承續前
    開概括之犯意，自八十八年二月間起，至八十八年八月間止，連續在台北縣永和
    市、中和市及全台各地，向客戶收取合計為九十七萬五千九百七十九元之貨款，
    悉數侵占入己，以償還積欠他人之債務。嗣永倢公司及高韻公司經與客戶對帳時
    始悉上情，甲○○並交付支票及本票予瞿祖平、瞿凌君，用以償付前開侵占之款
    項，惟屆期仍未兌現。
二、案經永倢公司、高韻公司訴請台灣板橋地方法院檢察署檢察官偵查起訴。
    理  由
一右揭事實，業據被告甲○○於檢察官偵查中及原審坦承不諱，核與告訴人公司代
    表人瞿祖平、瞿凌君指訴之情節相符，並有本票影本三張、支票影本十七張及應
    收帳款表影本一份附於偵查卷可憑（見偵查卷第七頁及第三十四頁至第四十頁）
    。雖被告於本院審理時翻異前詞，辯稱：伊自八十六年初起，至八十八年八月間
    止，並未擔任永倢公司之外務員，僅係與永倢公司有業務往來，且僅積欠該公司
    貨款，並無侵占情事。至伊擔任高韻公司外務員期間，約僅侵占十餘萬元之貨款
    云云。惟與前開證據不符，且告訴人公司代表人於八十九年十月十一日及八十九
    年十月十七日具狀堅指：「經事後調查甲○○收取之客票一百三十四萬三千三百
    二十四元（按係前開侵占款項之一部分）確是自其推銷眼鏡材料之客戶所收取。
    ．．．」及「永倢公司及高韻公司未曾支付甲○○薪水．．．係按出售貨品價格
    百分之四十作為酬勞金．．．」等語，非謂永倢公司與被告有買賣關係。至被告
    提出其與永倢公司、高韻公司簽署之約定書固載明：「本人甲○○於八十八年尚
    欠高韻公司及永倢公司貨款六十一萬六千三百一十三元．．．」等語，惟該約定
    書關於「貨款」之真正文意應係指被告積欠其向客戶收取之貨款，觀之告訴人公
    司代表人瞿祖平、瞿凌君於檢察官偵查中供稱：「甲○○在八十八年二月在永倢
    公司當業務員到八十八年五月二十八日欠公司三十萬元的貨款。他拿公司貨．．
    ．賣出，不給公司貨款，自己收走」等語，亦至為明灼。足認被告事後所辯，無
    非砌詞巧飾，不足採信。再被告對於各次侵占之金額、時間等雖堅不吐實，致無
    法查明，惟仍無礙於其侵占事實之認定。本件事證明確，被告犯行洵堪認定。
二被告擔任永倢公司、高韻公司之外務員，負責收取貨款及銷售眼鏡之業務，為從
    事業務之人，竟意圖為自己不法所為，將向客戶收取，屬其業務上持有之款項侵
    占入己，核其所為，係犯刑法第三百三十六第二項之業務侵占罪。其先後多次業
    務侵占犯行，時間緊接，手段相若，犯罪構成要件相同，顯係基於概括犯意反覆
    為之，應依連續犯之規定論以一罪，並加重其刑。
三、原審基於前述理由，因依刑法第五十六條、第三百三十六條第二項，罰金罰鍰提
    高標準條例第一條前段各規定，於審酌被告犯罪之動機、目的、手段、智識程度
    、所生危害及犯罪後態度等一切情狀，量處有期徒刑七月。核其認事用法，俱無
    違誤，量刑亦甚允洽。被告上訴意旨，否認部分犯罪，為無理由，應予駁回。
據上論斷，應依刑事訴訟法第三百六十八條，判決如主文。
本案經檢察官曾忠己到庭執行職務。
中    華    民    國    八十九    年       十       月      三十一      日
                          臺灣高等法院刑事第六庭
                              審判長法  官  陳  春  秋
      法  官  黃  賽  月
                                    法  官  高  明  哲
右正本證明與原本無異。
不得上訴。
                                    書記官  李  垂  福
中    華    民    國    八十九    年       十一     月        七        日
附錄：本案論罪科刑法條全文
刑法第三百三十六條︰
對於公務上或因公益所持有之物，犯前條第一項之罪者，處一年以上七年以下有期徒
刑，得併科五千元以下罰金。
對於業務上所持有之物，犯前條第一項之罪者，處六月以上五年以下有期徒刑，得併
科三千元以下罰金。
前二項之未遂犯罰之。


司法院資訊處製作；財團法人民間司法改革基金會備份。
